臺灣宜蘭地方法院刑事判決　　　　　　　 99年度易字第350號
公　訴　人　臺灣宜蘭地方法院檢察署檢察官
具　保　人　朱阿貴
被　　　告　李進祥
上列被告因違反家庭暴力防治法案件，經檢察官提起公訴（99年
度偵字第2724號），本院判決如下：
    主  文
李進祥犯違反保護令罪，處有期徒刑貳月，如易科罰金，以新台
幣壹仟元折算壹日。
    事  實
一、李進祥為吳花之子，係家庭暴力防治法第3條第3款所定之家
    庭成員。李進祥明知本院依家庭暴力防治法之規定，於民國
    99年6月3日以99年度家護字第114號民事通常保護令裁定命
    「相對人（即李進祥）不得對下列之人實施身體或精神上不
    法侵害之行為：被害人吳花。相對人不得對被害人吳花為下
    列聯絡行為：騷擾。本保護令有效期間為1年」。詎李進祥
    於99年6月16日下午5時30分許，竟基於違反上開民事通常保
    護令之犯意，前往吳花位於宜蘭縣宜蘭市○○路5之35號住
    處，在門外敲打大門，並以「去喝農藥死一死，不要臉，要
    讓人家幹，幹你老母」等語辱罵吳花（涉嫌公然侮辱罪部分
    ，未據告訴），以此方式對吳花施以騷擾，而違反上開民事
    通常保護令之規定。
二、案經宜蘭縣政府警察局宜蘭分局報請臺灣宜蘭地方法院檢察
    署檢察官偵查起訴。
    理  由
一、訊據被告李進祥於審理中坦承於99年6月16日返回宜蘭縣宜
    蘭市○○路5之35號住處，惟矢口否認有違反民事通常保護
    令犯行，並辯稱：伊不知道母親吳花有申請保護令，也沒有
    收到保護令，那天是回去看二兒子，伊是跟弟弟李對鍠及前
    妻許燕惠吵架，不是跟吳花吵架，也沒有罵吳花云云。經查
    ：
  (一)吳花前向本院申請民事通保護令，經本院於99年6月3日核發
    99年度家護字第114號民事通常保護令，裁定命被告不得對
    吳花實施身體或精神上不法侵害之行為及騷擾行為，該民事
    通常保護令有效期間為1年，有本院99年度家護字第114號民
    事卷宗影本在卷可佐。而該民事通常保護令送達被告之情形
    ，係寄存送達被告所在之宜蘭縣政府警察局宜蘭分局進士派
    出所，有該送達證書附卷可證，是被告所稱並無收受本院民
    事通常保護令裁定堪信為真實。
  (二)惟證人即宜蘭縣政府警察局宜蘭分局偵查隊黃志閎警員於偵
    查中即證稱雖被告未收受民事通常保護令，但曾以電話通知
    被告關於民事通保護令內容等情（參見99年度偵字第2724號
    卷第39、40頁99年6月29日偵訊筆錄）；復於本院審理中，
    證人黃志閎警員亦證稱：伊確實有打電話跟被告聯絡，日期
    伊不能確定，但是在收到保護令後會隔天或是馬上處理，伊
    打電話給被告時，先跟被告說保護令的內容及主文，被告說
    他當時是在山上種菜，沒有辦法馬上下來，簽收保護令，所
    以伊才會用公告的方式去貼保護令，伊在99年6月16日中午
    左右去貼保護令，那時候被告的母親在家裡準備要拜拜等語
    （參見本院卷第202頁100年6月23日審判筆錄），並有上開
    本院民事卷宗所附宜蘭縣政府警察局宜蘭分局保護令執行紀
    錄表、民事通常保護令張貼位置照片，及偵查卷所附宜蘭分
    局99年家庭暴力案件管制名冊（99年度偵字第2724號卷第44
    頁）在卷可參。另依證人李對鍠於偵查及審理中均證稱被告
    於家門口時，於爭吵時將保護令一事當場告知被告等語（參
    見99年度偵字第2724號卷第51頁99年6月29日偵訊筆錄、本
    院卷第194、195頁100年6月23日審判筆錄）。且從卷附照片
    所示，該民事通常保護令張貼於大門旁，位置顯眼，被告當
    日既站於大門口處，並經證人李對鍠告知張貼民事通常保護
    令之事實，被告豈有不知本院核發民事通常保護令之理，依
    證人黃志閎、李對鍠之證詞，被告辯稱不知通常保護令云云
    ，要屬卸責之詞。
  (三)就被告當日返回住處後，在住處門口爭執之情形，證人吳花
    於審理中，對於當日發生情形均以不記得等語為回應，而不
    願陳述其目睹情形（參見本院卷第192、193頁100年6月23日
    審判筆錄），惟其前於偵查中，已明確證述被告當日返家時
    ，在門口對其辱罵之情事（參見99年度偵字第2724號卷第45
    頁99年6月29日偵訊筆錄）。證人李對鍠於偵查及審理中，
    亦證稱：當時伊在頂樓拜拜，到4樓陽台插香之後往下一看
    ，看到被告騎腳踏車遠遠的過來，下樓時被告已經在敲門喊
    ，敲門敲的很大聲，伊與母親都很害怕，當天母親後來臉色
    變得很難看，伊氣不過就出去看，被告那時候好像是在喊叫
    ，叫媽媽出來，因為很大聲，伊就出去跟他理論，要被告不
    要這樣，跟被告說已經有保護令保護了，不要再亂來了，因
    為被告有點生氣，後來被告因為衝動粗暴、言語辱罵，他們
    就有報警，警察也有過來，媽媽當時在屋內客廳沒有出來等
    語（參見99年度偵字第2724號卷第51、52頁99年6月29日偵
    訊筆錄、本院卷第193至197頁100年6月23日審判筆錄）；另
    在場之證人許泳潔（原名許燕惠）於偵查及審理中證稱：當
    時伊與吳花在客廳，被告當時就很大聲的敲門，那時候他們
    沒有回應，後來被告就罵三字經這些髒話，當時被告罵吳花
    「去喝農藥死一死，不要臉，要讓人家幹，幹你老母」，被
    告後來知道伊在屋內，所以也罵伊，被告在敲門的時候，吳
    花真的很害怕等語（參見99年度偵字第2724號卷第45、46頁
    99 年6月29日偵訊筆錄、本院卷第198至202頁100年6月23日
    審判筆錄）。綜以前開證人吳花、李對鍠、許泳潔之證詞，
    被告當日返回住處後，在住處門口敲打大門及以言語辱罵吳
    花等情，至為明確。
  (四)綜上所述，本件事證明確，被告前開所辯，要屬卸責之詞，
    其違反通常保護令犯行堪以認定，應依法論科。
二、按家庭暴力防治法所稱騷擾者，指任何打擾、警告、嘲弄或
    辱罵他人之言語、動作或製造使人心生畏怖情境之行為，家
    庭暴力防治法第2條第3款定有明文。被告上開言語辱罵之行
    為及拍打大門之製造使人心生畏怖情境之動作，已屬對被害
    人實施騷擾之行為。核被告所為，係犯家庭暴力防治法第61
    第2款之違反保護令罪。爰審酌被告明知本院核發民事通常
    保護令後，猶對於被害人施以騷擾之行為，依其犯罪之動機
    、目的、手段、犯罪所生之損害，及犯罪後之態度等一切情
    狀，量處如主文所示之刑，及諭知易科罰金之折算標準，以
    示懲儆。
據上論斷，應依刑事訴訟法第299條第1項前段，家庭暴力防治法
第61條第2款，刑法第11條前段、第41條第1項前段，判決如主文
。
本案經檢察官王清白到庭執行職務
中    華    民    國   100    年    7     月    7     日
                  刑事第四庭  法  官  辜漢忠
以上正本證明與原本無異。
如不服本判決應於收受本判決後10日內向本院提出上訴書狀，並
應敘述具體理由。若未敘述理由者，應於上訴期間屆滿後20日內
向本院補提理由書狀(均須按他造當事人之人數附繕本)。
                              書記官  林詩綺
中    華    民    國   100    年    7     月    8     日
附錄本案論罪科刑法條：
家庭暴力防治法第61條第2款
違反法院依第14條第1項、第16條第3項所為之下列裁定者，為本
法所稱違反保護令罪，處3年以下有期徒刑、拘役或科或併科新
臺幣10萬元以下罰金：
二、禁止騷擾、接觸、跟蹤、通話、通信或其他非必要之聯絡行
    為。